臺灣高等法院刑事判決　　　　　　　　　　　　　　九十年度上易字第一一四號
　　上　訴　人
　　即　被　告　乙○○
右上訴人因毒品危害防制條例案件，不服臺灣桃園地方法院八十九年度易緝字第一六
五號，中華民國八十九年十二月十四日第一審判決（起訴案號：臺灣桃園地方法院檢
察署八十八年度毒偵字第一三０八號）提起上訴，本院判決如左：
    主  文
原判決撤銷。
乙○○持有第一級毒品，處有期徒刑陸月，如易科罰金，以佰元折算壹日。
第一級毒品海洛因壹小包（經鑑驗後餘淨重零點壹玖公克），沒收銷燬之。
    事  實
    事      實
一、乙○○曾有煙毒前科，仍不知悔改，自民國八十八年七月底起，在其位於桃園縣
    楊梅鎮○○○街一巷二號一Ｏ樓住處，非法持有來源不詳之第一級毒品海洛因一
    小包（經鑑驗後餘淨重０．一九公克），嗣經警於同年十月二十九日下午九時許
，在其上開住處，當場為警查獲，並扣得上開毒品在案。
二、案經桃園縣警察局大園分局報告臺灣桃園地方法院檢察署檢察官偵查起訴。
    理      由
一、訊據被告乙○○矢口否認有右揭犯行，辯稱：「當時我確實不知有毒品放在我家
    裡，那時是我一位朋友（甲○○）到我家，將一包小小包的毒品放在我家的抽屜
    裡，我確實不知道」云云。惟查右開事實，業據被告乙○○於警訊時及原審審理
    時供承不諱，而自被告上址住處所搜得之白粉一小包經送法務部調查局鑑定結果
    確係海洛因，亦有該局八十八年十一月十七日（８８）000000000號鑑
    定通知書一份附卷可稽，及該第一級毒品海洛因一小包扣案可證，足認被告自白
    與事實相符，且經本院至臺灣澎湖監獄訊問證人甲○○結果，渠供稱：伊不認識
    被告，沒有去過楊梅鎮，被告常去大溪之保齡球館，見過被告等語（見本院九十
    一年二月二十一日調查筆錄），是被告前揭所辯毒品為證人甲○○所有云云，要
    為卸責之詞，尚非可採。又被告於八十八年十月二十九日經警查獲時，經採集其
    尿液送請化驗結果，並無第一級毒品海洛因之陽性反應，有桃園縣衛生局不法藥
    物尿液檢定書一紙在卷可考，是其本次持有第一級毒品海洛因，並非為吸食第一
    級毒品海洛因而持有，其持有行為即無為吸食行為吸收之情形，應予敘明。事證
    明確，被告犯行，洵堪認定。
二、核被告所為，係犯毒品危害防制條例第十一條第一項之持有第一級毒品罪。被告
    行為後，刑法第四十一條業已於九十年一月四日修正，並於九十年一月十日經總
    統公布，自九十年一月十二日生效，修正前刑法第四十一條「犯最重本刑為三年
    以下有期徒刑以下刑之罪，而受六月以下有期徒刑或拘役之宣告，因身體、教育
    、職業或家庭之關係，執行顯有困難，得以一元以上三元以下折算一日，易科罰
    金」之規定，已修正為「犯最重本刑為五年以下有期徒刑以下之刑之罪，而受六
    個月以下有期徒刑或拘役之宣告，因身體、教育、職業、家庭之關係或其他正當
    事由，執行顯有困難者，得以一元以上三元以下折算一日，易科罰金。但確因不
    執行所宣告之刑，難收矯正之效，或難以維持法秩序者，不在此限。」，是修正
    後之刑法第四十一條第一項前段業已擴大得易科罰金之範圍，比較新舊法，應以
    新法較有利於被告，因併依修正後刑法第四十一條第一項前段之規定，諭知易科
    罰金之折算標準。
三、原審據以論罪科刑，固非無見，然查：（一）被告行為後，刑法第四十一條業已
    於九十年一月四日修正，並於九十年一月十日經總統公布，自九十年一月十二日
    生效如前述，原審未及比較，尚有未洽；（二）又扣案之毒品，並非案外人甲○
    ○所寄放，已如前述，原判決竟認定該第一級毒品為甲○○所寄放，而由被告持
    有，亦非允當，被告上訴否認犯罪雖無理由，惟原判決既有可議，自應由本院予
    以撤銷改判。爰審酌被告品行、犯罪之動機、目的、手段、所持有毒品之數量及
    犯罪後之態度等一切情狀，量處有期徒刑六月，如易科罰金，以三百元折算一日
    。又扣案之第一級毒品海洛因一小包（經鑑驗後餘淨重０．一九公克），應依毒
    品危害防制條例第十八條第一項前段沒收銷燬之。
據上論斷，應依刑事訴訟法第三百六十九條第一項前段、第三百六十四條、第二百九
十九條第一項前段，毒品危害防制條例第十一條第一項、第十八條第一項前段，刑法
第十一條、第二條第一項前段、修正後之刑法第四十一條第一項前段，罰金罰鍰提高
標準條例第二條，判決如主文。
本案經檢察官郭啟東到庭執行職務。
中    華    民    國    九十一    年      三    月      十八            日
  臺灣高等法院刑事第二十一庭
                                  審判長法  官  葉  騰  瑞
                                        法  官  黃  國  忠
                                        法  官  江  國  華
右正本證明與原本無異。
不得上訴。
                                        書記官  吳  碧  玲
中      華      民      國    九十一    年      三      月    二十      日
附論罪科刑依據之法條：
毒品危害防制條例第十一條持有第一級毒品者，處三年以下有期徒刑、拘役或新臺幣
五萬元以下罰金。
持有第二級毒品者，處二年以下有期徒刑、拘役或新臺幣三萬元以下罰金。
持有專供製造或施用毒品之器具者，處一年以下有期徒刑、拘役或新臺幣一萬元以下
罰金。
毒品危害防制條例第十八條第一項
查獲之毒品及專供製造或施用毒品之器具，不問屬於犯人與否，均沒收銷燬之。但合
於醫藥或研究之用者，得不予銷燬。
